【裁判字號】    94,訴,642
【裁判日期】    950406
【裁判案由】    確認公法上法律關係不存在
【裁判全文】
臺中高等行政法院裁定
                                       94年度訴字第642號
原      告  甲○○
訴訟代理人  羅宗賢律師
            黃雅琴律師
被      告  財政部臺灣省中區國稅局
代  表  人  乙○○
訴訟代理人  辛○○
            戊○○
被      告  臺中縣稅捐稽徵處
代  表  人  丙○○
訴訟代理人  己○○
被      告  法務部行政執行署臺中行政執行處
代  表  人  丁○○
訴訟代理人  庚○○
上列當事人間因確認公法上法律關係不存在事件，提起行政訴訟
。本院裁定如下︰
    主  文
原告之訴駁回。
訴訟費用由原告負擔。
    理  由
一、按確認公法上法律關係不存在之訴訟，非原告有即受確認判
    決之法律上利益者，不得提起之。行政訴訟法第6條第1項定
    有明文，故提起此一訴訟如無即受確認判決之法律上利益，
    或其所訴請確認之標的非屬法律關係者，其提起之訴訟即屬
    不備確認之訴之特別訴訟要件。又依同法第107條第1項第10
    款規定，起訴不備訴訟要件者，而其情形復無從補正者，法
    院應以裁定駁回之。
二、本件原告係訴外人豐盟視訊工程股份有限公司（下簡稱豐盟
    公司）之監察人，該公司欠繳已確定之83、84、85及88年度
    營利事業所得稅與83年度營業稅共7筆（含滯納金及滯納利
    息）計新臺幣（下同）50,018,832元，經被告機關即財政部
    臺灣省中區國稅局所屬臺中縣分局依稅捐稽徵法第20條規定
    移送法務部行政執行署臺中行政執行處（下簡稱臺中行政執
    行處）強制執行；又豐盟公司滯欠91年度使用牌照稅，並以
    滯納期滿，經被告機關臺中縣稅捐稽徵處（下簡稱臺中縣稅
    捐處）依稅捐稽徵法第39條第1項前段規定，以納稅義務人
    「豐盟視訊工程股份有限公司、法定代理人呂吉雄」為執行
    名義移送臺中行政執行處強制執行。嗣因臺中行政執行處命
    原告報告豐盟公司之財務狀況，原告不服，對財政部臺灣省
    中區國稅局（下簡稱臺灣省中區國稅局）、臺中縣稅捐處及
    臺中行政執行處，提起確認公法上法律關係不存在之行政訴
    訟，聲明求為判決：
    1.確認原告就豐盟公司對被告臺灣省中區國稅局所負擔如起
      訴狀附表編號1至6之營利事業所得稅及附表編號7之營業
      稅債務，及基於該稅捐債務所生之利息債務、行政執行費
      均不存在。
    2.確認原告就豐盟公司對被告臺中縣稅捐稽徵處所負擔如起
      訴狀附表編號8之使用牌照稅債務，及基於該使用牌照稅
      債務所生之利息債務、行政執行費均不存在。
    3.確認原告對被告臺中行政執行處報告豐盟公司財產狀況之
      公法上法律關係不存在。
三、就原告訴之聲明第1、2項部分：
  (一)經查原告係豐盟公司之監察人為兩造所不否認，並有原告提
    出該公司之董事、監察人資料附本院卷（第10頁）可稽，自
    堪憑信。訊之被告臺灣省中區國稅局、臺中縣稅捐處、臺中
    行政執行處均稱系爭稅捐債務之債務人為豐盟公司，非原告
    個人，被告臺灣省中區國稅局、臺中縣稅捐處移送書均僅以
    豐盟公司為納稅義務人移送執行，被告臺中行政執行處則稱
    其對原告公法上債務是否存在不負實體審查之責，執行對象
    全依移送機關移送意旨辦理，至於臺中行政執行處94年9月
    28日中執丁90年臺所稅執特字第00020616號函，通知原告「
    自動清繳應納稅額」之記載，係屬誤寫，已依法更正等情。
    是被告均不認原告係本件稅捐債務之債務人，本件就此並無
    爭執，原告就此提起確認「稅捐、利息、行政執行費」之債
    務不存在，其訴並無即受確認判決之法律上利益存在。
  (二)原告亦已坦承被告臺中行政執行處已更正「自動清繳應納稅
    額」之記載，惟主張該處95年3月10日中執忠90年營所稅執
    特字第00020616號函，復以原告「滯欠約新台幣50,131,139
    元之金額」而限制原告出境，認原告仍有確認之利益存在乙
    節，經查該函所謂之「義務人」係指豐盟公司，上開滯欠金
    額係指豐盟公司滯欠，非指原告，有原告於言詞辯論期日提
    出之該函附本院卷足按，原告此部分主張係屬誤會，不能據
    此主張本件原告有即受確認判決之法律上利益存在。至原告
    有否查報豐盟公司財產之義務，是否因此被限制出境，均屬
    他事，應另行提出救濟，非本件確認稅捐債務不存在所得救
    濟。
  (三)再查，本件被告等並未對原告強制執行系爭稅捐債務，亦不
    認原告係系爭稅捐之債務人均如前述，則原告並無提起訴之
    聲明第1、2項稅捐債務不存在之法律上利益，揆諸首揭說明
    ，原告此部分訴訟不備確認之訴之特別訴訟要件，其訴不合
    法，應予駁回。原告猶謂被告認諾原告之主張，應為原告勝
    訴之判決，係屬誤解法律，不足採取。
四、就原告訴之聲明第3項部分：
    原告訴請確認原告對被告臺中行政執行處報告豐盟公司財產
    狀況之公法上法律關係不存在。經查，被告臺中行政執行處
    命原告報告豐盟公司財產狀況，係依據行政執行法第24條準
    用同法第14條、第17條之規定，純屬行政執行之事實行為，
    並非公法上法律關係，原告對之提起確認之訴亦屬不備確認
    之訴之特別訴訟要件。況原告如對執行命令、執行方法不服
    ，應自向執行機關聲明異議，以為救濟，此觀行政執行法第
    9條規定自明。此係行政執行程序所為之特別救濟程序之規
    定，原告再依行政訴訟請求救濟亦有未合。
五、綜上所述，本件原告所提起之確認之訴不備訴訟要件，復無
    從命補正，其起訴程式即屬於法不合，應予駁回。
六、依行政訴訟法第107條第1項第10款、第104條、民事訴訟法
    第95條、第78條，裁定如主文。
中    華    民    國    95    年    4     月    6     日
                  第三庭 審判長 法  官  沈應南
                                法  官  許武峰
                                法  官  許金釵
以上正本證明與原本無異。
如不服本裁定，應於裁定送達後10日內以書狀敘明理由，經本院
向最高行政法院提起抗告（須依對造人數附具繕本）；並應預繳
送達用雙掛號郵票390元（34元及5元郵票各10份)。
中    華    民    國    95    年    4     月    6     日
                                書記官  孫庠熙


司法院資訊處製作；財團法人民間司法改革基金會備份。
